【裁判字號】    92,台上,4898
【裁判日期】    920910
【裁判案由】    走私
【裁判全文】
最高法院刑事判決                              九十二年度台上字第四八九八號
    上  訴  人  甲○○
    選任辯護人  鍾  義律師
右上訴人因走私案件，不服台灣高等法院高雄分院中華民國九十二年六月十八日第二
審判決（九十二年度上訴字第三九八號，起訴案號：台灣屏東地方法院檢察署八十七
年度偵字第四二三０、五三八八號），提起上訴，本院判決如左：
    主  文
上訴駁回。
    理  由
按刑事訴訟法第三百七十七條規定，上訴於第三審法院，非以判決違背法令為理由，
不得為之。是提起第三審上訴，應以原判決違背法令為理由，係屬法定要件。且必須
依據卷內資料為具體之指摘，並足據以辨認原判決已具備違背法令之形式，始屬相當
。本件原判決認定上訴人甲○○與莊新本、陳秀美（莊、陳二人另案審理中）三人，
於民國八十七年六月初，共同基於走私進口之犯意聯絡，推由在大陸經商之上訴人向
廈門旺田食品公司購買完稅價格新台幣（下同）三百三十五萬六千七百元、重一萬六
千七百公斤之大陸香菇一批。再由莊新本利用其經營之亞星三號貨輪載送，以太空包
裝螢石內藏香菇之偽裝方式，於八十七年六月八日自大陸地區私運進入台灣地區高雄
港，並運送至莊新本租用之高雄市○○路八五０號倉庫藏匿。迄同年六月二十四日其
三人僱用藍萬春、余明輝、鄭乃銘（均判處罪刑確定）等人拆卸太空包取出香菇，搬
上由上訴人向伍進昌借用之ＺＱ｜八七五號貨車，準備運送外出時，於當晚九時三十
分經檢察官指揮警察查獲等情。係以上開事實，業據共犯陳秀美供認不諱；另共犯莊
新本亦承認，被警查獲當天，伊在承租之倉庫內，看到工人打開太空包，裡面放有螢
石，之中再夾放香菇，工人將香菇取出搬上貨車，陳秀美說上訴人跟他說，貨是廈門
旺田公司的，被查獲當天，伊有見到上訴人各等語。核與查獲本案之員警郭景新、羅
弘鑫等人證述之情節相符。且上訴人亦承認於八十七年五月二十四日左右，伊有指派
僱用之員工裴裴、周志強在廈門幫莊新本驗貨香菇，該批香菇係莊新本向廈門旺田食
品公司所購買。又陳秀美供稱上述裝載香菇之ＺＱ｜八七五號貨車是上訴人向他人借
得後，停放在高雄市○○路○段，經伊載送司機藍萬春及莊新本前往與上訴人接車，
再由藍萬春開回倉庫；藍萬春亦謂如此。而出借該ＺＱ｜八七五號貨車之車主伍進昌
證稱，該車確係上訴人向伊借用無訛（另依內政部警政署水上警察局監聽譯文第九頁
記載，上訴人於被警查獲當日即八十七年六月二十四日十九時一分許與莊新本通話，
上訴人告以「大仔，我張仔，這裏是說有一台車給我們裝，裝好了再給司機開，方便
嘛！」、「我現在中華路民生路口這裏。」等語，與陳秀美所供合），證明上訴人
確有參與走私香菇，亦足以佐證共犯陳秀美之自白與事實相符。另上訴人經法務部調
查局測謊鑑定，對「其未參與走私香菇」、「其未向伍進昌借貨車」、「其未去過繫
案倉庫」等情，測試呈不實反應，有該局調科參字第０九一二三０一七九二０號測謊
報告書在卷為證。又查扣案之香菇，係大陸物品，重量為一萬六千七百公斤，完稅價
格為三百三十五萬六千七百元，有財政部關稅總局八十七年七月二十三日台總局鑑字
第八七一０五六０六號函、八十七年八月十一日台總局鑑字第八七一０六一三七號函
、行政院農業委員會委託屏東縣農會提領各機關部隊移交緝獲走私物品收據各乙紙在
卷可稽，已超過管制進口完稅價格新台幣十萬元及重量一千公斤，係列管之進口物品
。因認事證明確，上訴人犯行洵堪認定。並明上訴人行為後，懲治走私條例第二條
第一項已於九十一年六月二十六日修正經總統公布施行，比較新舊法之結果，以適用
修正前懲治走私條例第二條第一項有利於上訴人；另行政院依該條例第二條第四項公
告之「懲治走私條例公告管制物品項目及其數額」丙項及丁項，已將原列為丙項第四
小項所指匪偽物品（匪偽生產、製造、加工等之物品，有匪偽文字或圖案之標誌，或
雖無匪偽文字或圖案之標誌而經鑑定確係匪偽之物品者屬之）；及丁項所示自淪陷區
私運物品進入本國自由地區或自本國自由地區私運物品前往淪陷區，其所私運之物品
，以管制物品論，除屬於甲項及乙項之物品不限數額外，其餘以私運一項或數項，其
總額由海關比照緝獲時之完稅價格計算，超過新台幣拾萬元或重量達一千公斤者，以
管制進出口物品論之項目，予以刪除。惟行政院依修正前懲治走私條例第二條第二項
（註即現行同條第二條第四項）專案指定管制物品及其數額之公告，其內容之變更，
對於變更前走私行為之處罰，不能認有刑法第二條之適用，司法院大法官會議著有釋
字第一０三號解釋參照，故縱行政院已刪除上述大陸地區部分產製品適用懲治走私條
例之規定，猶無從解免上訴人應負本案之走私刑責。乃撤銷第一審判決，改判仍論處
上訴人共同私運管制物品進口逾公告數額（累犯）罪刑。已詳其所憑之證據及認定
之理由。而以上訴人否認走私犯行，所辯伊僅在大陸幫莊新本驗貨，未參與走私，亦
未出資云云，係飾卸之詞；以及證人王萬青、斐其偉、斐其新、黃宏進、陳克勤、李
明智、李進旺、劉寶鳳、劉琮黛等人之證詞，均不足為有利於上訴人之證明，均如何
不足採信，於判決理由內詳予指駁及說明。從形式上觀察，原判決並無認定事實不依
證據等違法情事存在。上訴人上訴意旨略以：(一)、依陳秀美、莊新本、鄭乃銘等人供
述，扣案香菇並非於八十七年六月八日由亞星三號走私進入高雄港。(二)、由卷附查獲
照片所示，扣案香菇包裝袋印有「中榮太豐食品有限公司」等字，並非廈門旺田食品
公司，此是否上訴人代莊新本驗貨之同一批，不無疑問。(三)、伍進昌供證，上訴人於
當日（八十七年六月二十四日）下午一、二時許，向其借用貨車。但上訴人係當日下
午四時五十九分經高雄海關查驗入境，如果係向伍進昌借車，也應在下午六時左右，
原判決認為南台灣日照充足，伍進昌誤認下午五時許為下午一、二時許，亦不為過云
云，顯欠允當。(四)、卷內並無證據證明案發時上訴人運送香菇外出，係準備交與買主
。原判決認定係「準備交與買主」，亦有不當。(五)、案發時，上訴人未至現場，原判
決認定上訴人乘機逃逸。(六)、依陳秀美具狀陳述及劉寶鳳、劉琮黛之證述，上訴人
並未出資，自未與莊新本共謀購買香菇走私。(七)、原審未採信王萬青、斐其偉、斐其
新所為上訴人不在場之證明，顯屬無據等語。惟查，上訴人等走私之香菇達一萬六千
七百公斤之多，數量甚大，該廈門旺田食品公司自有可能向其他商號購買轉售予上訴
人等，是不能以扣案香菇包裝袋印有另一公司名稱，即謂扣案香菇非上訴人等所走私
者。又依據前述監聽譯文所載，上訴人於當日下午七時許與莊新本通話，確有向他人
借得貨車用以裝載香菇之事實，核與證人伍進昌供證之情節合。至伍進昌供述上訴
人係當日下午一、二時許向伊借車一節，當係事後作證，因日久記憶不清楚所致，原
判決認為伍某誤認時間，亦無何不當可言。上訴意旨第(二)、(三)點均非合法之第三審上
訴理由。其餘上訴意旨所云，係對事實審法院認事、採證及證明力判斷職權之適法行
使、或與待證事實無關之枝節問題，專憑己見，任意爭執，俱非適法之第三審上訴理
由。本件上訴，非依據卷證資料具體指摘原判決有何違背法令，不足據以辨認原判決
已具備違法之情事，其上訴違背法律上之程式，應予駁回。
據上論結，應依刑事訴訟法第三百九十五條前段，判決如主文。
中      華      民      國    九十二    年      九      月      十      日
                              最高法院刑事第六庭
                                  審判長法官  吳  雄  銘
                                        法官  池  啟  明
                                        法官  石  木  欽
                                        法官  郭  毓  洲
                                        法官  吳  三  龍
      右正本證明與原本無異
                                              書  記  官
中      華      民      國    九十二    年      九      月     十七     日
                                                                        Ａ


司法院資訊處製作；財團法人民間司法改革基金會備份。
